臺灣臺南地方法院刑事判決
110年度金訴字第211號
公  訴  人  臺灣臺南地方檢察署檢察官
被      告  蘇聖夫



上列被告因詐欺等案件，經檢察官提起公訴（109年度偵字第168
67號），被告於準備程序中就被訴事實為有罪之陳述，經本院合
議庭裁定由受命法官獨任進行簡式審判程序後，本院判決如下：
    主  文
蘇聖夫犯三人以上共同詐欺取財罪共貳罪，各處有期徒刑壹年貳
月；又犯三人以上共同利用網際網路冒用公務員名義詐欺取財罪
，處有期徒刑壹年貳月。應執行有期徒刑貳年。
未扣案犯罪所得新臺幣陸仟元沒收，於全部或一部不能沒收或不
宜執行沒收時，追徵其價額。
    事實及理由
一、犯罪事實：蘇聖夫明知某真實姓名年籍不詳暱稱「阿福」或
    「福仔」與翁佾廷（另案偵辦中）及其他姓名年籍不詳之人
    所組成之詐欺集團，係3人以上，以實施詐術手段，所組成
    具有持續性及牟利性之有結構性犯罪組織，竟於民國109年4
    、5月間，加入上開詐欺集團，擔任水房，負責收取包含翁
    佾廷在內之車手持人頭帳戶提款卡提領被害人遭騙而匯入之
    贓款，並從中獲取每件新臺幣（下同）2,000元之報酬（參
    與犯罪組織之部分，業經臺灣新北地方檢察署109年度偵字
    第20545號提起公訴，並經臺灣新北地方法院109年度第840
    號判決有罪確定）。待其加入該集團後，即與「阿福」、翁
    佾廷及其他集團成員間，共同意圖為自己或第三人不法之所
    有及掩飾或隱匿詐欺犯罪所得之來源、去向，基於3人以上
    利用網際網路冒用公務員名義共同詐欺取財及洗錢之犯意聯
    絡，而為下列行為：
  ㈠該詐騙集團成員，於附表所示之時間，以附表所示之方式，
    詐騙附表所示之蔡錦興、林桂蘭、蔡枝燕等3人，致蔡錦興
    、林桂蘭、蔡枝燕陷於錯誤，而於附表所示之時間、地點，
    依指示轉帳、存款或匯款如附表所示之金額，至附表所示包
    含帳號000-00000000000000號「戶名：陳彥光」之竹南郵局
    帳戶、帳號000-00000000000000號「戶名：李惠菁」之太平
    郵局帳戶、帳號000-0000000000000000號「戶名：李惠菁」
    之中國信託銀行帳戶等在內之人頭帳戶。
  ㈡在上開蔡錦興、林桂蘭、蔡枝燕遭詐騙之同時，翁佾廷及蘇
    聖夫分別依指示為下列行為：
  1.翁佾廷於附表編號1時、地，持帳號000-00000000000000號
    「戶名：陳彥光」之竹南郵局帳戶提款卡提領10萬元，扣除
    佣金4,000元後，於109年5月4日12時55分許，將餘款96,000
    元連同上開帳戶提款卡，持往臺南市○○區○○○街00號前，交
    付予依上手指示而到場之蘇聖夫，蘇聖夫旋再持往臺南市永
    康交流道附近，從中抽取2,000元報酬後，餘款94,000元交
    予上手，而藉此層層轉交方式隱匿詐欺犯罪所得贓款之去向
    。
  2.翁佾廷於附表編號2時、地，持帳號000-00000000000000號
    「戶名：李惠菁」之太平郵局帳戶提款卡提領15萬元，扣除
    佣金1萬元後，於109年5月4日13時35分許，將餘款14萬元連
    同上開帳戶提款卡及存摺，持往臺南市○○區○○○街00號前，
    交付予依上手指示而到場之蘇聖夫，蘇聖夫旋再持往臺南市
    永康交流道附近，從中抽取2,000元報酬及2,000元包車車資
    ，餘款136,000元交予上手，而藉此層層轉交方式隱匿詐欺
    犯罪所得贓款之去向。
  3.翁佾廷於附表編號3時、地，持帳號000-0000000000000000
    號「戶名：李惠菁」之中國信託銀行帳戶提款卡提領2萬元
    ，扣除佣金800元後，於109年5月4日20時許，將餘款19,200
    元連同上開帳戶提款卡，持往臺南市歸仁區八甲籃球場旁，
    交付予依上手指示而到場之蘇聖夫，蘇聖夫旋再持往臺南市
    永康交流道附近，從中抽取2,000元報酬，餘款17,200元交
    予上手，而藉此層層轉交方式隱匿詐欺犯罪所得贓款之去向
    。
  ㈢嗣經蔡錦興、林桂蘭、蔡枝燕查覺受騙報警，為警於109年9
    月7日17時16分許，持臺灣臺南地方法院法官核發之搜索票
    ，至臺南市○○區○○路000巷00號蘇聖夫住處執行搜索，當場
    查獲並扣得蘇聖夫109年5月4日收水時所著之牛仔褲1件。案
    經臺南市政府警察局歸仁分局報告臺灣臺南地方檢察署檢察
    官偵查起訴。
二、本件被告蘇聖夫所犯均係死刑、無期徒刑、最輕本刑為3年
    以上有期徒刑以外之罪，其於準備程序中就被訴事實為有罪
    之陳述，經法官告知簡式審判程序之旨，並聽取公訴人及被
    告之意見後，認宜為簡式審判程序，依刑事訴訟法第273條
    之1第1項規定，裁定進行簡式審判程序加以審理，則依據刑
    事訴訟法第273條之2、同法第159條第2項之規定，不適用傳
    聞法則有關限制證據能力之相關規定；並得依同法第310條
    之2之準用同法第454條之規定製作略式判決書（僅記載「證
    據名稱」），合先敘明。
三、上揭犯罪事實，有下列證據可資佐證：
  ㈠被告於警詢、偵訊及本院準備程序中之自白。
  ㈡共同被告翁佾廷於警詢時之供述、證人即被害人蔡錦興、林
    桂蘭、蔡枝燕於警詢時之證述。
  ㈢卷附共同被告翁佾廷提領贓款一覽表、共同被告翁佾廷提領
    贓款時之現場監視錄影器影像畫面翻拍照片、路口監視錄影
    器影像畫面翻拍照片、被告109年5月12日遭新北市政府警察
    局永和分局員警查獲時之衣著照片、臺灣臺南地方法院搜索
    票1紙、臺南市政府警察局歸仁分局搜索扣押筆錄暨扣押物
    品目錄表1份、扣案之牛仔褲1件及該牛仔褲照片1張、陳彥
    光竹南郵局開戶資料及客戶歷史交易清單1份、蔡錦興匯款1
    0萬元至陳彥光竹南郵局帳戶之匯款申請書1紙、李惠菁太平
    郵局開戶資料及客戶歷史交易清單1份、李惠菁中國信託銀
    行開戶資料及存款交易明細1份、內政部警政署反詐騙諮詢
    專線紀錄表。
四、核被告就事實㈡1、2所為，均係犯刑法第339條之4第1項第2
    款之3人以上共同詐欺取財罪與洗錢防制法第14條第1項之洗
    錢罪、就事實㈡3所為，係犯刑法第339條之4第1項第1款、第
    2款、第3款之3人以上共同利用網際網路冒用公務員名義詐
    欺取財罪及洗錢防制法第14條第1項之洗錢罪。被告與真實
    姓名年籍不詳暱稱「阿福」或「福仔」、翁佾廷及所屬詐欺
    集團其他成員間，就上揭3罪，有犯意聯絡及行為分擔，為
    共同正犯。被告所為3次收水行為，分別構成3人以上共同詐
    欺取財、3人以上共同利用網際網路冒用公務員名義詐欺取
    財罪，並均同時構成一般洗錢罪名，為想像競合犯，應依刑
    法第55條規定，分別從一重之3人以上共同詐欺取財及3人以
    上共同利用網際網路冒用公務員名義詐欺取財罪處斷。另被
    告對被害人蔡錦興、林桂蘭所涉之3人以上共同詐欺取財罪
    及對被害人蔡枝燕所涉3人以上共同利用網際網路冒用公務
    員名義詐欺取財罪，因對象不同，犯意各別，應分論併罰。
    爰審酌被告因對外積欠債務，不思循合法正當途徑獲得財富
    ，以清償外債，竟貪圖不法利益，加入詐騙集團擔任所謂的
    水房，以拿取人頭帳戶之提款卡、提領被害人匯入帳戶內之
    款項，並將該款項交付他人，而隱匿集團成員詐欺取財犯罪
    所得之去向暨所在，使金流不透明，影響社會經濟秩序，危
    害金融安全，亦使不法之徒得藉此輕易詐欺並取得財物、隱
    匿真實身分，造成國家查緝犯罪受阻，無形中使此類犯罪更
    加肆無忌憚，助長犯罪之猖獗，也造成告訴人對詐欺取財正
    犯求償上之困難，所生危害非輕，所為實應予非難；並考量
    被告之犯罪動機、目的、手段、其參與本案加重詐欺取財犯
    行之分工狀況、告訴人所受財產損失金額，以及被告坦承詐
    欺取財事實之犯後態度，暨被告自述專科畢業之智識
    程度、未婚、無子女、入監前從事粗工、與父親同住等一切
    情狀，分別量處如主文所示之刑，並定其應執行之刑。末查
    ，被告供承每次自車手收取詐騙款項後，會先抽取2,000元
    之報酬後，再將餘款轉交上手，被告上揭3次犯行，共收取6
    ,000元之報酬，雖未扣案，仍應依刑法第38條之1第1項、第
    3項規定，宣告沒收，於全部或一部不能沒收時，追徵其價
    額。
據上論斷，應依刑事訴訟法第299條第1項前段、第273條之1第1
項、第310條之2，洗錢防制法第14條第1項，刑法第339條之4第1
項第1款、第2款、第3款、第55條、第51條第5款、第38條之1第1
項、第3項，判決如主文。
本案經檢察柯博齡提起公訴，檢察官廖羽羚到庭執行職務。
中　　華　　民　　國　　110 　年　　7 　　月　　30　　日
　　　　　　　　　刑事第七庭    法　官　鄭銘仁
以上正本證明與原本無異。
如不服本判決應於收受本判後20日內向本院提出上訴書狀，並應
敘述具體理由。其未敘述上訴理由者，應於上訴期間屆滿後20日
內向本院補提理由書狀（均須按他造當事人之人數附繕本）「切
勿逕送上級法院」。
  　　　　　　　　　　　　　　　書記官　陳姝妤
中　　華　　民　　國　　110 　年　　8 　　月　　2 　　日
附錄本案論罪科刑法條：
洗錢防制法第14條
有第二條各款所列洗錢行為者，處7年以下有期徒刑，併科新臺
幣5百萬元以下罰金。
前項之未遂犯罰之。
前二項情形，不得科以超過其特定犯罪所定最重本刑之刑。

中華民國刑法第339條之4
犯第339條詐欺罪而有下列情形之一者，處1年以上7年以下有期
徒刑，得併科1百萬元以下罰金：
一、冒用政府機關或公務員名義犯之。
二、三人以上共同犯之。
三、以廣播電視、電子通訊、網際網路或其他媒體等傳播工具，
    對公眾散布而犯之。
前項之未遂犯罰之。

附表：
編號 被害人 詐騙方式及經過 轉存時地、金額及轉存入之人頭帳戶 提款車手 提款時地及金額 1 蔡錦興(未告) 詐欺集團成員於109年5月4日8時30分許起，假冒友人劉正治，以電話與蔡錦興聯絡，佯稱：急需用錢借款週轉等語，致蔡錦興陷於錯誤，而依指示於右列時、地轉帳。 蔡錦興於109年5月4日10時48分許，在苗栗縣○○鄉○○路000號之銅鑼郵局，自其所有之帳號000-00000000000000號北苗郵局帳戶，臨櫃轉帳100,000元至帳號000-00000000000000號「戶名：陳彥光」之竹南郵局帳戶。  翁佾廷　 ①翁佾廷於109年5月4日10時59分22秒許，在臺南市○○區○○路0段000號歸仁郵局，持左列帳號000-00000000000000號陳彥光竹南郵局人頭帳戶提款卡，操作ATM，提領60,000元。 ②翁佾廷於109年5月4日10時59分56秒許，在臺南市○○區○○路0段000號歸仁郵局，持左列帳號000-00000000000000號陳彥光竹南郵局人頭帳戶提款卡，操作ATM，提領40,000元。 2 林桂蘭 (未告) 詐欺集團成員於109年5月3日13時55分許起，假冒林桂蘭之姪子阿東，多次以電話與林桂蘭聯絡，佯稱：急需15萬元週轉，承諾隔天返還云云，致林桂蘭陷於錯誤，而於右列時、地匯款。   蔡錦興於109年5月4日13時15分許，在苗栗縣○○市○○路000號之嘉盛郵局，臨櫃匯款150,000元至帳號000-000000000000 00號「戶名：李惠菁」之太平郵局帳戶。 翁佾廷 ①翁佾廷於109年5月4日13時26分13秒許，在臺南市○○區○○路0段000號歸仁郵局，持左列帳號000-00000000000000號李惠菁郵局人頭帳戶提款卡，操作ATM，提領60,000元。 ②翁佾廷於109年5月4日13時26分48秒許，在臺南市○○區○○路0段000號歸仁郵局，持左列帳號000-00000000000000號李惠菁郵局人頭帳戶提款卡，操作ATM，提領60,000元。 ③翁佾廷於109年5月4日13時27分26秒許，在臺南市○○區○○路0段000號歸仁郵局，持左列帳號000-00000000000000號李惠菁郵局人頭帳戶提款卡，操作ATM，提領30,000元。 3 蔡枝燕(未告) 詐欺集團成員先於109年4月6日14時許，假冒「ViVi」名義，在清交女生衣物二手拍臉書社團內，刊登以17000元之價格，出售手機1支之訊息，使蔡枝燕之女兒曾子耘瀏覽後，陷於錯誤，而於右列①之時、地，委由蔡枝燕先以轉帳之方式，支付頭期款10,000元，欲等收到手機後，再行支付尾款，嗣卻未收到手機，幾經連繫亦未獲回應。嗣詐欺集團成員於109年5月4日14時53分許起，分別假冒警察及華南銀行人員，以電話與蔡枝燕聯絡，佯稱：其女兒先前在清交女生衣物二手拍臉書社團購買手機1支，匯款10,000元頭期款卻未收到手機之詐騙案，已抓到2名車手，會將其女兒先前受騙之10,000元退回原本帳戶云云，致蔡枝燕陷於錯誤，而依指示於右列②至⑦之時、地轉帳或存款。 ①蔡枝燕於109年4月6日15時59分許，操作華南銀行手機APP，自其所有之帳號000-000000000000號華南銀行帳戶，轉帳10,000元，至帳號000-00000000000號第一銀行帳戶。 ②蔡枝燕於109年5月4日15時20分許，操作華南銀行手機APP，自其所有之帳號000-000000000000號華南銀行帳戶，轉帳49,985元，至帳號000-0000000000000000號中國信託銀行帳戶。 ③蔡枝燕於109年5月4日15時25分許，操作華南銀行手機APP，自其所有之帳號000-000000000000號華南銀行帳戶，轉帳20,456元，至帳號000-0000000000000000號「戶名：李惠菁」之中國信託銀行帳戶。 ④蔡枝燕於109年5月4日16時48分許，操作華南銀行手機APP，自其所有之帳號000-000000000000號華南銀行帳戶，轉帳19,985元，至帳號000-0000000000000000號「戶名：李惠菁」之中國信託銀行帳戶。【註：此筆款項遭車手翁佾廷於右列時地提領】 ⑤蔡枝燕於109年5月4日17時53分許，至高雄市○○區○○○路000號之統一超商台興門市操作ATM，無摺存款30,000元，至帳號000-0000000000000000號郵局帳戶。 ⑥蔡枝燕於109年5月4日17時59分許，至高雄市○○區○○○路000號之統一超商台興門市操作ATM，無摺存款30,000元，至帳號000-0000000000000000號「戶名：李惠菁」之中國信託銀行帳戶。 ⑦蔡枝燕於109年5月4日18時3分許，至高雄市○○區○○○路000號之統一超商台興門市操作ATM，無摺存款30,000元，至帳號000-0000000000000000號兆豐銀行帳戶。 翁佾廷 ①翁佾廷於109年5月4日17時1分37秒許，在臺南市○○區○○路0段000號歸仁郵局，持左列帳號000-000000000000號李惠菁中國信託銀行人頭帳戶提款卡，操作ATM，提領20,000元。